臺灣高雄地方法院刑事判決　　　　　　　　　　　　　九十年度訴字第二五一九號
　　公　訴　人　臺灣高雄地方法院檢察署檢察官
　　被　　　告　丙○○
　　選任辯護人　鄭國安律師
　　　　　　　　陳炳彰
　　　　　　　　吳麗珠
　　被　　　告　戊○
右列被告因懲治走私條例案件，經檢察官提起公訴（九十年度偵字第一八一一號、第
一七四七號），本院判決如左：
    主  文
丙○○、戊○均無罪。
    理  由
一、公訴意旨：緣甲○○（臺灣基隆地方法院判處有期徒刑一年六月，尚未確定）意
    圖私運管制進品大陸地區生產之水蜜桃販賣牟利，而與被告戊○、翊高實業有限
    公司（下稱翊高公司）之負責人乙○○、開元報關有限公司（下稱開元報關行）
    之經理丙○○等人基於私運管制物品進口之犯意聯絡，於民國八十九年八月間，
    由甲○○、戊○向大陸地區不詳之人，購買管制進口之大陸地區生產之水蜜桃共
    一萬零七百二十八公斤（完稅價格為新台幣三十三萬四千一百七十七元），再偽
    造美國植物檢疫證明之私文書及來貨標籤後，並向乙○○借用翊高公司之公司執
    照，以該公司之名義，委由輪船舶以貨櫃運輸上開大陸地區生產之水蜜桃，於八
    十九年八月二十日運抵高雄港亞太貨櫃場等侯開櫃查驗，戊○、甲○○再將前開
    偽造之美國植物檢疫證明等資料，交由知情之丙○○分持向財政部高雄關稅局投
    單報驗，並在進口報單上虛報產地為美國（進口報單BC\89\W749\0065、貨櫃號
    碼SHCU0000000），嗣於八十九年八月二十五日，經高雄關稅局會同行政院農委
    會動植物防疫檢疫局高雄分局檢查發現前述進口水蜜桃所附輸出國檢疫證明書係
    偽造，並經高雄關稅局「進口貨品原產地認定小組」會同有關機關代表及學者專
    家會商查驗，認定原產地為中國大陸，而查獲上情，因認被告丙○○、戊○與乙○○涉犯懲治走私條例第二條第一項私運管制物品進口逾公告數額及刑法第二百
    十六條、第二百十條之行使偽造私文書罪嫌等語。
二、按犯罪事實應依證據認定之，無證據不得推定其犯罪事實，刑事訴訟法第一百五
    十四條定有明文。又認定不利於被告之事實，須依積極證據，苟積極證據不足為
    不利於被告事實之認定時，即應為有利於被告之認定，更不必有何有利之證據。
    另刑事訴訟法上所謂認定犯罪事實之證據，係指足以認定被告確有犯罪行為之積
    極證據而言，該項證據自須適合於被告犯罪事實之認定，始得採為斷罪資料（最
    高法院三十年上字第八一六號判例、最高法院二十九年上字第三一五號判例參
    照）。
三、公訴人認被告丙○○、戊○與乙○○、甲○○涉有懲治走私條例第二條第一項、
    刑法第二百十六條、第二百十條之罪嫌，無非係以被告丙○○於高雄航業海員調
    查站之供述、進口報單、偽造之檢疫證明、輸入植物檢疫報驗申請書、行政院農
    委會動植物防疫檢驗局高雄分局檢疫不合格證明書、高雄關稅局官員發現實到貨
    物與倉單不符案件通報單及八十九年九月十一日高進字第八九一一四七號函
    附之進口貨品原產地認定小組第二十三次會議記錄各一紙等為其論罪依據。
四、訊據被告丙○○、戊○均堅決否認有何懲治走私條例第二條第一項、刑法第二百
    十一條之犯行，被告丙○○辯稱：負責報關，檢疫證明等證明文件是甲○○提供
    的，所以才在進口報單打上產地美國，當時不知貨櫃裝的是大陸水蜜桃，事後甲○○說貨主是黃志強，所以調查中才未說是甲○○等語，被告戊○辯稱：介紹甲○○向乙○○借用翊高公司牌照，是想讓友人乙○○賺取信用狀傭金，只陪過甲○○去報關行送過資料，業務都是甲○○、黃志強在處理等語，經查：
  (一)本件大陸水蜜桃走私進口，係丙○○透過友人劉漢禎介紹認識黃志強（真實年籍
    姓名不詳），而戊○於八十九年八月二十三日載甲○○前去開元報關行，黃志強
    亦在現場，由甲○○持不詳姓名年籍人於不詳時地偽造之美國植物檢疫證明（私
    文書）、虛報產地係美國（進口報單BC\89\W749\0065、貨櫃號碼SHCU0000000
    ），及發票、裝箱單、國外產地證明、原始提單、翊高公司大小章，翌日委由報
    關行職員裴煒光向船公司換取小提單後，八十九年八月二十四日下午持向財政部
    高雄關稅局投單報驗，戊○、甲○○均不知真正貨主及美國檢疫證明私文書係偽
    造一事，未要求甲○○隱瞞實情，之前未曾委託過丙○○等情，業據被告甲○○
    、戊○供明在卷，且經同案被告甲○○於本院審理時結證、證人劉漢禎於調查中
  證述明確，而被告丙○○係經由甲○○、黃志強取得報關文件，再委由報關行職
    員辦理報關，並以美國水蜜桃申報，該批貨物早已於八十九年七月二十四日起運
    等節，亦有產地證明、美國檢疫證明、發票、裝箱單、原始提單、進口報單、委
    託切結書各一件在卷可按，參以報關業者向來悉以委託者所提供資料報關，而甲○○、黃志強所提供之報關文件，又非一般人容易區辨真假，此觀之扣案偽造之
    美國檢疫證明一紙，需經行政院農業委員會動植物防疫局始得認定係偽造，亦有
    該局以八十九年九月七日（八九）防檢政字第八九一五九七三五號函檢送輸入
    植物檢疫報驗申請書、檢疫不合格通知書、稽查表、輸入申請書、取樣憑證、輸
    入許可證、進口貨樣收據等件在卷可稽，再被告丙○○並無收取較行情為高利潤
    。且事後貨櫃處理係甲○○交張金雄轉林文政處理，復經張金雄、林文政於調查
    中證述甚詳，且有讓渡書一紙在卷足憑，況實務上委託報關者，未必即係負責進
    口之貨主，報關業者尚難事先得知報驗事項不符情事，顯見被告丙○○前開所稱
    不知檢疫文件係偽造等情，應非虛妄。
  (二)又被告雖係戊○介紹甲○○借用被告乙○○之翊高公司信用狀額度，由被告乙○○和甲○○洽談等情，固經被告戊○供明在卷，復經證人李縊戍、丁○○於本院
    審理時到庭結證明確（本院九十一年四月四日審理筆錄），惟本件進口報關事宜
    ，皆由同案被告甲○○、黃志強聯繫處理，已如上述，尚難遽憑被告戊○介紹甲○○向被告乙○○借牌即謂與甲○○、黃志強等人有共犯關係。至黃志強名片上
    固載有（七）0000000號電話，該機裝機地址係於高雄市○○區○○街
    二三三號，被告戊○、妻陳慧玲分別供、證述住於上址、該門號為戊○所使用，
    然觀之被告丙○○聯絡用之0000000號行動電話通聯紀錄，僅有與
    同案被告甲○○申請之000000000號行動電話號碼，而無00000
    00號之紀錄（調查卷中標註之號碼係0000000，非0000000），
    有通聯紀錄、甲○○電話申請資料在卷可稽，亦不得據此為被告戊○不利之認定
    。
五、綜上，被告丙○○受託報關、被告戊○介紹借牌進口業務，對於同案被告甲○○
    、黃志強等人行使偽造檢疫證明、走私管制物品進口犯行，尚難認係有犯意聯絡
    及行為分擔，此外，本院復查無其他積極證據足證被告丙○○、戊○有何公訴人
    所指之犯行，揆諸前揭法條及判例意旨，依法自應為被告無罪之諭知。
六、被告乙○○部分，嗣通緝到案後另行審結，附此敘明。
據上論斷，應依刑事訴訟法第三百零一條第一項，判決如主文。
中      華      民      國      九十一    年     五     月    二十九    日
                                  臺灣高雄地方法院刑事第一庭
                                            法  官    郭貞秀
右正本證明與原本無異。
如不服本判決，應於判決送達後十日內，向本院提出上訴狀。
                                            書記官    黃意雯
中      華      民      國      九十一    年     五     月     三十     日
